【裁判字號】    89,台上,2638
【裁判日期】    890511
【裁判案由】    毀棄損壞
【裁判全文】
最高法院刑事判決                              八十九年度台上字第二六三八號
    上  訴  人  甲○○
    選任辯護人  劉家驥律師
                王炳輝律師
右上訴人因毀棄損壞案件，不服台灣高等法院台中分院中華民國八十七年三月五日第
二審判決（八十六年度上訴字第二七三二號，起訴案號：台灣彰化地方法院檢察署八
十五年度偵續字第八八號），提起上訴，本院判決如左：
    主  文
原判決撤銷，發回台灣高等法院台中分院。
    理  由
本件原判決認定上訴人甲○○於民國八十五年三月十二日至同年月十四日間，拆除彰
化縣社頭鄉○○村○○○路三三八號舊屋時，竟僱用不知情之劉耀輝及其工人以鑽堡
機及怪手，將蕭素梅所使用相鄰之彰化縣社頭鄉○○村○○○路三四○號房屋二樓前
端牆壁及一、二樓水泥柱、橫樑打掉等情。因而撤銷第一審判決，改判論處上訴人毀
壞他人建築物罪刑，固非無見。
惟按當事人於審判期日前，或審判期日，聲請調查之證據，如與待證事實有重要關係
，又非不能調查或不易調查，而法院未予調查，又未認其無調查之必要，以裁定駁回
之，或雖經調查，其所得如何不足採取，亦未於判決理由內予以說明，其所踐行之訴
訟程序，自難謂非違法。查彰化縣社頭鄉○○村○○○路三三八號房屋於七十九年拓
寬道路後，上訴人在被拆除之牆面加貼磁磚整修，為原判決所是認（見原判決理由第
二點第一行），又證人蕭興洋於第一審亦證稱：「（上訴人）甲○○有做貼磁磚部分
樑柱，還有八五偵六六八（按應為六二六八）號第七十頁（按應為七十二頁）編號一
部分畫線的牆壁，否則房屋就沒有牆壁」等語（見第一審卷第二十八頁），再上訴人
於第一審提出陳舜田等十人具名之證明書記載：告訴人之房屋自七十九年社頭鄉公所
拓寬清水岩路後，該屋即無橫樑及水泥柱存在，與現殘存現狀無異云云（見第一審卷
第三十頁），並於原審具狀請求傳喚陳舜田等十人（見原審卷第二十一頁背面），原
判決對於有利上訴人之上開證詞及證明書為何不採，未予說明，有理由不備之違法。
又按科刑判決所認定之事實，與其所採用之證據不相適合，即屬證據上理由矛盾。其
認定事實與卷證資料不符，亦有證據上理由矛盾之違誤。原判決雖認定上訴人已將告
訴人房屋一、二樓之柱子打掉。惟查告訴人房屋於七十九年拓寬後上訴人改建新屋前
，一樓柱子似已內縮與電動門齊，二樓臨馬路前端部分似僅只二堵牆壁，柱子亦內縮
至與一樓柱子齊；上訴人動工後，告訴人房屋一樓柱子之表面雖有部分剝離，見及磚
塊，但仍尚存在，二樓之柱子則仍存留一半，有卷內告訴人房屋於上訴人改建新屋前
後照片可稽（見八十五年度偵字第六二六八號卷第三十四頁至三十五頁反面、第四十
五頁、四十六頁、七十五頁、一審卷第三十六頁照片），原審此部分認定似與卷證資
料有違；再告訴人之房屋與上訴人之房屋原即相鄰，且上訴人鳩工主要目的原在改建
新屋，該一樓之柱子部分，既仍靠上訴人房子部分較有剝離現象，則究係上訴人在拆
除舊屋過程中，因該部分已與上訴人牆壁附合，施工不慎受損，或為上訴人蓄意毀損
，亦待查明，以昭折服。末按有罪之判決書應記載事實，刑事訴訟法第三百零八條定
有明文。所謂事實，不僅指犯罪之行為而言，即犯罪之時間、處所、動機、目的、手
段、結果等與論罪科刑有關之事項，亦應明確之記載。上訴人苟有毀損之行為，其犯
罪之動機或目的為何，原判決疏未載明，事實仍未盡明瞭。以上或為上訴意旨所指摘
，或為本院得依職權調查之事項，應認原判決有發回更審之原因。
據上論結，應依刑事訴訟法第三百九十七條、第四百零一條，判決如主文。
中      華      民      國    八十九    年      五      月     十一     日
                              最高法院刑事第三庭
                                  審判長法官  陳  錫  奎
                                        法官  洪  清  江
                                        法官  吳  昆  仁
                                        法官  李  伯  道
                                        法官  陳  世  雄
      右正本證明與原本無異
                                              書  記  官
中      華      民      國    八十九    年      五      月     十七     日


司法院資訊處製作；財團法人民間司法改革基金會備份。
